臺灣臺北地方法院刑事判決　　　　　　　　　　　　　九十二年度易字第七二三號
　　公　訴　人　臺灣臺北地方法院檢察署檢察官
　　被　　　告　丙○○
　　選任辯護人　李明洲律師
右列被告因業務侵占案件，經檢察官提起公訴（九十一年度偵續字第七九號），本院
判決如左：
    主  文
丙○○無罪。
    理  由
一、公訴意旨略以：被告丙○○自民國（下同）八十七年四月一日起，在設於臺北市
    ○○○路三段九六號四樓威德利貿易股份有限公司（以下簡稱威德利公司）擔任
    鑽批部庫存一職，負責倉庫保管，竟意圖為不法之所有，於八十七年五月間，在
    威德利公司前開辦公處所內，將其職務上所掌管、客戶乙○○所返還之價值約新
    台幣（下同）五十四萬元之三克拉鑽石一顆（威德利公司內部貨品編號品名為Ｄ
    Ｒ三○○Ｋ○○四號），以變易持有為所有之意思予以侵占入己，嗣於八十七年
    六月間威德利公司進行盤點，始悉上情，因認被告涉犯刑法第三百三十六條第二
    項之業務侵占罪嫌。
二、按犯罪事實應依證據認定之，無證據不得認定犯罪事實；又不能證明被告犯罪者
    ，應諭知無罪之判決；刑事訴訟法第一百五十四條第二項、第三百零一條第一項
    分別定有明文。又犯罪事實之認定，應憑真實之證據，倘證據是否真實尚欠明確
    ，自難以擬制推測之方法，為其判斷之基礎；而認定犯罪事實之證據係指足以認
    定被告確有犯罪行為之積極證據而言，該項證據自須適合於被告犯罪事實之認定
    ，始得採為斷罪資料，最高法院著有五十三年臺上字第六五六號、二十九年上字
    第三一○五號判例可參。且刑事訴訟上證明之資料，無論其為直接或間接證據，
    均須達於通常一般之人均不致有所懷疑，而得確信其為真實之程度，始得據為有
    罪之認定，若其關於被告是否犯罪之證明未能達此程度，而有合理懷疑之存在，
    致使無從形成有罪之確信，根據「罪證有疑，利於被告」之證據法則，即不得遽
    為不利被告之認定，亦有最高法院七十六年臺上字第四九八六號判例可稽。
三、公訴人認被告涉犯業務侵占罪嫌，無非以證人甲○○、乙○○之證述，及八十七
    年五月十一日、二十五日、二十九日之送貨單各一份，與被告於八十七年七月二
    日、同年八月一日簽立之協議書各一份附卷可佐為主要論據，訊據被告固坦承其
    於威德利公司倉管任職期間，曾因編號品名為ＤＲ三○○Ｋ○○四號、市價約五
    十四萬元之鑽石遺失一事，與威德利公司間簽定協議書，由被告負擔四十萬元之
    賠償，並自其每月薪資中扣抵等事實，惟堅決否認有何侵占犯行，辯稱：伊沒有
    侵占這顆鑽石，這顆鑽石根本客戶乙○○根本就沒有返還，伊之所以願意簽署協
    議書是因為伊認為有疏失讓公司受到損失，當時伊年紀尚輕，且第一次做這樣的
    工作，公司也沒有明文規定要重新開單，所以才會簽下願意賠償等語。經查公訴
    人所稱八十七年五月十一日、二十五日、二十九日之送貨單，僅能證明被告曾經
    手將編號ＤＲ三○○Ｋ○○四號鑽石交付乙○○，及被告就其交付乙○○之其他
    珠寶，乙○○未送回部分，有另開單記載之事實，惟尚不足以認定乙○○已將前
    揭ＤＲ三○○Ｋ○○四號鑽石返還予被告收受。據證人甲○○於本院證稱：「（
    系爭的鑽石最後到底有無回到公司？）沒有。（既然鑽石沒回來，公司為何叫被
    告賠償？）當時盤點時我不在場，是客戶乙○○和丙○○作還貨結帳動作，被告
    回來後有告訴我有幾項賣掉，有幾項回來，系爭這顆鑽石並沒有回來，說客戶還
    要留著。」（見本院九十三年九月二十九日筆錄）。按業務侵占罪之成立要件係
    被告意圖為不法之所有，將業務上所保管之物，以變異持有為所有之方式侵占入
    己。系爭鑽石，既如證人甲○○所言並未自客戶手中返還公司，則被告自不可能
    持有該系爭鑽石，故被告供稱該鑽石根本沒有回到公司過，伊並未侵占這顆鑽石
    等情，應非虛妄；至公訴人認被告係因業務侵占之行為始簽立賠償之協議書，然
    查被告於八十七年七月二日、同年八月一日所簽立之協議書（見八十九年度偵緝
    字第八七號卷第二十七、二十八頁）上，均明確記載被告係因工作疏失致遺失系
    爭鑽石，故賠償公司之部分損失，而由公司負擔十四萬元之損失，再衡諸經驗法
    則，若系爭鑽石係被告基於不法意圖而侵吞入己，告訴人威德利公司理應追討其
    所受之全部損失，甚或要求懲罰性賠償，並不再雇用此等操守有瑕疵之員工，然
    告訴人不但繼續留用被告，並願以每月從薪資中扣抵一萬元之方式償還，且對被
    告因工作疏失所遺失之鑽石並未加以全數追償或要求其加倍返還，尚同意自行吸
    收十四萬元損失，顯見系爭之鑽石是否係由被告侵占入己而遺失，已非無疑。至
    於乙○○雖於偵查中證稱鑽石有返還云云，然其為事件之利害關係人，其證述之
    事項與自身有利害關係，自難以其證詞而為不利於被告之認定，揆上，公訴人就
    其所指被告上開犯行所憑之證據，於訴訟上之證明，均未達於通常一般之人均不
    致有所懷疑而得確信為真實之程度，本院復查無其他積極證據，足認被告確有公
    訴人所指侵占上開業務上所持有鑽石之情事，自屬不能證明被告犯罪，參以首揭
    說明，自應對其為無罪判決之諭知。
四、據上論斷，應依刑事訴訟法第三百零一條第一項，判決如主文。
本案經檢察官陳以敦到庭執行職務。
中　　　華　　　民　　　國　　　九十三　　　年　　十二　　月　　十　　日
                                      臺灣臺北地方法院刑事第六庭
                                          審判長法  官  李英勇
                                                法　官  趙子榮
                                                法  官  曾正龍
右正本證明與原本無異。
如不服本判決，應於判決送達後十日內，向本院提出上訴狀。
                                                書記官  彭自青
中　　　華　　　民　　　國　　　九十三　　　年　　十二　　月　　十三　日
